臺灣板橋地方法院民事裁定　　　　　　100年度事聲字第243號
異　議　人
即　債務人　甯昭裕
　　　　　　劉歐秀鳳
相　對　人
即　債權人　交通部臺灣鐵路管理局
法定代理人　范植谷
代　理　人　龔維智律師
上列當事人間返還房屋等強制執行事件，異議人對於中華民國10
0年4月14日、同年7月1日本院民事執行處司法事務官所為100 年
度司執字第10541號裁定提出異議，本院裁定如下：
    主    文
異議駁回。
異議程序費用由異議人負擔。
    理    由
一、按強制執行事件，由法官或司法事務官命書記官督同執達員
    辦理之。本法所規定由法官辦理之事項，除拘提、管收外，
    均得由司法事務官辦理之。強制執行法第3 條及法院組織法
    第17條之2 第1 項第2 款分別定有明文。又當事人或利害關
    係人，對於執行法院強制執行之命令，或對於執行法官、書
    記官、執達員實施強制執行之方法，強制執行時應遵守之程
    序，或其他侵害利益之情事，得於強制執行程序終結前，為
    聲請或聲明異議；前項聲請或聲明異議，由執行法院裁定之
    。亦為強制執行法第12條第1 項、第2 項所明定。則依上開
    條文規定，司法事務官於強制執行程序中就當事人或利害關
    係人依第12條所為之聲請或聲明異議，自得立於執行法院之
    地位先為准駁之裁定（處分）。次按司法事務官處理事件所
    為之處分，與法院所為者有同一之效力。當事人對於司法事
    務官處理事件所為之終局處分，得於處分送達後10日之不變
    期間內，以書狀向司法事務官提出異議。司法事務官認前項
    異議有理由時，應另為適當之處分；認異議為無理由者，應
    送請法院裁定之。法院認第一項之異議為有理由時，應為適
    當之裁定；認異議為無理由者，應以裁定駁回之。民事訴訟
    法第240條之3及第240條之4亦分別定有明文。本件異議人甯
    昭裕、劉歐秀鳳係對本院民事執行處司法事務官所為之執行
    處分聲明異議（即駁回異議人不得扣押及應酌留生活費之聲
    明異議），司法事務官認其異議無理由而送請本院為裁定，
    經核與上開條文規定要件及意旨相符，尚無處理程序或權限
    上之瑕疪，先予說明。
二、本件異議意旨：
  (一)異議人即債務人甯昭裕略以：異議人高齡88歲疾病纏身，且
    行動不便，現確無工作及其他收入，日常開銷自較一般正常
    人為高，前所提支出明細表係依過去經驗彙整而成，況生活
    開支通常無法取得相關單據並留存，是本院民事執行處未通
    知異議人補正，僅憑臆測，逕予駁回，自有未合，至是否酌
    留生活費用，本無庸經債權人同意，爰聲明異議，求為廢棄
    原裁定等語。
  (二)異議人即債務人劉歐秀鳳略以：異議人確無其他收入，自難
    加以證明，又原裁定指稱異議人98年度綜合所得稅各類所得
    資料清單記載其於第三人處（台灣土地銀行股份有限公司中
    和分公司，下稱土地銀行）有利息收入新臺幣（下同）5,83
    2 元，而認定異議人之存款有50萬元，然異議人之存款定期
    僅12萬元，利息約4.5％活期，約4萬餘元，故有前揭利息收
    入，債權人將異議人所有存款扣押，致其生活已陷入困頓，
    是本院民事執行處僅憑臆測，逕予駁回，自有未合，至是否
    酌留生活費用，本無庸經債權人同意，爰聲明異議，求為廢
    棄原裁定等語。
三、按強制執行法第122 條所稱「維持債務人及其家屬生活所必
    需」，係指依一般社會觀念，維持其最低生活，在客觀上不
    可缺少者而言。至於是否生活所必需，應就債務人之身分地
    位、經濟狀況、其共同生活之親屬人數及當地社會生活水準
    等情形認定之。強制執行之目的，乃在使債權人依據執行名
    義聲請執行機關對債務人施以強制力，強制其履行債務，以
    滿足債權人私法上請求權之程序，雖強制執行法第122 條規
    定就維持債務人及其共同生活之親屬生活所必需者，不得為
    強制執行，惟此係依一般社會觀念，維持最低生活客觀上所
    需者而言，考其立法目的，顯非欲藉此而予債務人寬裕之生
    活，是故債務人仍應盡力籌措，以維債權人之權益甚明。（
    最高法院52年台上字第1683號判例、76年度台抗字第392 號
    裁定參照）。又按當事人主張有利於己之事實者，就其事實
    有舉證之責任，民事訴訟法第277 條前段亦定有明文，而該
    規定於執行程序亦有準用，強制執行法第30條之1 復有明定
    ，故異議人甯昭裕、劉歐秀鳳若主張其存款係維持本人生活
    所必需者，自應由渠等就此等有利於己之事實，負舉證之責
    任。
四、經查，相對人聲請扣押異議人甯昭裕、劉歐秀鳳分別於第三
    人中華郵政股份有限公司中和南勢角郵局、土地銀行之存款
    債權，經本院執行處於民國100年2 月10日以板院輔100司執
    地字第10541 號函禁止異議人就上開存款為處分，分別扣得
    183,392元、165,304元，並均於同年4月7日核發收取命令在
    案等情，業經本院依職權調閱本院100年度司執字第10541號
    執行卷宗查核無訛，而債務人甯昭裕、劉歐秀鳳就渠等之存
    款係維持本人生活所必需之事實，迄今仍未提出其他積極事
    證供本院參酌，則異議人是否均賴上揭遭扣押之存款債權維
    生，誠屬有疑。復揆諸強制執行法第122 條之立法目的，非
    欲藉此而予債務人寬裕之生活，債務人仍應盡力籌措，以維
    債權人之權益，是異議人甯昭裕、劉歐秀鳳主張僅憑存款維
    持生活云云，尚難採憑。
五、至本件執行法院既於100年2月10日核發執行命令，准許相對
    人收取上開扣押款項，且相對人已於同年4月7日收取該扣押
    款項完畢，有該執行命令在卷可稽，業如前述。則本件扣押
    及收取之強制執行程序應已終結，本院自無從就已終結之強
    制執行程序，再就是否應酌留生活費用部分之異議事宜再為
    審酌。異議人此部分異議，本院亦難為其有利之考量。從而
    ，原裁定駁回異議人之聲明異議，並無違誤。異議意旨指摘
    原裁定不當，求予廢棄，為無理由，應予駁回。
六、據上論結：本件異議為無理由，依強制執行法第30條之1、
    民事訴訟法第240條之4第3項後段，裁定如主文。
中    華    民    國    100    年    8    月    31    日
                  民事第二庭    法  官  吳振富
以上正本證明與原本無異。
如不服本裁定應於送達後10日內向本院提出抗告狀，並繳納裁判
費新臺幣1,000元。
中    華    民    國    100    年    8    月    31    日
                                書記官  吳語杰